【裁判字號】    95,上訴,2258
【裁判日期】    951115
【裁判案由】    偽造文書等
【裁判全文】
臺灣高等法院臺中分院刑事判決        95年度上訴字第2258號
上  訴  人
即  被  告  乙○○
上列上訴人因偽造文書等案件，不服臺灣臺中地方法院95年度訴
字第1674號中華民國95年 7月31日第一審判決（起訴案號：臺灣
臺中地方法院檢察署95年度偵字第8970號），提起上訴，本院判
決如下：
    主    文
上訴駁回。
    犯罪事實
一、乙○○係甲○○之父，乙○○於民國86年11月間以自己名義
    向東勢鎮農會貸款新臺幣（下同）298萬元，其中100萬元由
    甲○○為連帶保證人，借款期限至88年11月11日；另一筆19
    8萬元則由其妻張廖秋香為連帶保證人，借款期限至 88年11
    月25日。嗣上開借款即將屆期，乙○○為辦理展延續借，竟
    基於偽造私文書之犯意，未經甲○○之同意，接續於(一)88年
    6月 16日，持甲○○留存於乙○○台中縣東勢鎮○○里○○
    路592號住處之印章1枚，至東勢鎮農會，先盜用該印文於借
    款金額 298萬元之「擔保放款借據」連帶保證人欄、對保簽
    章欄各1枚；(二)88年11月5日持上開印章，至東勢鎮農會，盜
    用該印文於「借款契約變更申請書」連帶保證人欄 1枚，並
    另偽造「甲○○」之署押 1枚於該連帶保證人欄。以上均係
    足以表示甲○○於主債務人發生債務不履行時願負連帶保證
    責任之私文書，乙○○並持以行使，交付東勢鎮農會辦理展
    延續借之手續，足生損害於甲○○本人、東勢鎮農會。俟甲
    ○○收受東勢鎮農會聲請臺灣雲林地方法院所核發93年度促
    字第12025號支付命令（乙○○尚欠東勢鎮農會本金169萬餘
    元）後，始知上情。
二、案經甲○○訴請臺灣臺中地方法院檢察署檢察官偵查並聲請
    簡易判決處刑，由原審法院改依通常程序審理。
    理      由
一、證據能力部分：告訴人甲○○及證人徐振能之警詢證言固屬
    被告以外之人於審判外之陳述，然本案當事人於本院調查證
    據時，就此證據能力問題並未聲明異議，依刑事訴訟法第15
    9條之5第2項規定，視為有同條第1項之同意，且本院審酌上
    開警詢筆錄作成時之情況，並無證明力過低或違法取得之情
    形，應屬適當，依刑事訴訟法第159條之5第 2項規定，均有
    證據能力，自得為證據。又告訴人甲○○於偵查中經具結之
    證言，並無顯不可信之情形，依刑事訴訟法第159條之1第 2
    項規定，亦認有證據能力。
二、上訴人即被告乙○○於上揭時間、地點，盜用告訴人甲○○
    之印章、偽簽告訴人甲○○之署押於「擔保放款借據」「借
    款契約變更申請書」之連帶保證人欄、對保簽章欄，用以辦
    理貸款展延續借之行為，業據其於偵查、原審及本院均坦承
    不諱，互核與告訴人甲○○、證人徐振能於警詢；告訴人甲
    ○○於偵查中證述之情節相符，復有上開擔保放款借據、借
    款契約變更申請書各乙份在卷可憑，足見被告之自白確與事
    實相符。被告偽造告訴人之簽名、盜用告訴人之印章於上揭
    擔保放款借據、借款契約變更申請書之連帶保證人欄、對保
    簽章欄，偽以告訴人之名義擔任上揭借款之連帶保證人，表
    示在主債務人發生債務不履行時，願負連帶保證責任，核係
    偽造告訴人同意擔任連帶保證人之私文書，被告並持以行使
    ，交付東勢鎮農會辦理展延續借之手續，當足生損害於甲○
    ○本人、東勢鎮農會。是本件事證明確，被告之犯行洵堪認
    定。
三、被告行為後，94年2月2日修正公布之刑法，業於95年7月1日
    施行，應依刑法第2條第1項之規定比較應適用之法律如下：
    依修正前刑法第41條第 1項前段及刪除前罰金罰鍰提高標準
    條例第 2條規定，關於易科罰金之折算標準為銀元一百元、
    二百元、三百元，而修正刑法第41條第 1項前段規定之折算
    標準為新臺幣一千元、二千元、三千元，自以適用修正前刑
    法第41條第1項前段、刪除前罰金罰鍰提高標準條例第2條之
    規定，諭知以銀元三百元折算一日為易科罰金之折算標準，
    對被告較為有利。
四、核被告所為，係犯刑法第216條、第210條行使偽造私文書罪
    。被告偽造「甲○○」之署押、盜用告訴人之印文於「擔保
    放款借據」「借款契約變更申請書」等文件上，其偽造署押
    、盜用印文之行為皆係偽造私文書之階段行為；偽造私文書
    復持以行使，其偽造之低度行為應為行使之高度行為所吸收
    ，均不另論罪。被告雖先後於上開擔保放款借據、借款契約
    變更申請書均有偽造行為，惟其仍屬一犯意接續多次行為，
    侵害一個法益，應為接續犯，屬單純一罪。公訴人雖僅就被
    告在「借款契約變更申請書」之偽造犯行提起公訴，惟本件
    被告於「擔保放款借據」偽造之犯罪事實，與前揭經起訴部
    分，屬接續犯單純一罪，已如前述，本院自應併予裁判。原
    審以被告之罪證明確，適用刑法第2條第1項前段、刑法第21
    6條、第210條、第219條、修正前刑法第41條第1項前段，刪
    除前罰金罰鍰提高標準條例第 2條等規定，並審酌被告素行
    良好，犯罪手段尚屬平和，雖已得告訴人諒解，惟仍未能賠
    償東勢鎮農會之損失，暨犯罪後坦承犯行，態度尚稱良好等
    一切情狀，量處有期徒刑 4月，並諭知易科罰金之折算標準
    。且敘明：88年11月 5日東勢鎮農會「借款契約變更申請書
    」連帶保證人欄內之偽造「甲○○」署押1枚，應依刑法第2
    19條之規定宣告沒收；至於「甲○○」之印文 3枚，並非偽
    造印章之印文，不予沒收。核其認事用法均無違誤，量刑亦
    稱妥適。又被告迄未能賠償東勢鎮農會之損失，其縱身體不
    好且無能力繳交罰金，亦均非暫不執行之適當事由，自不宜
    宣告緩刑。是被告上訴意旨認原審量刑過重，指摘原判決不
    當，並請求宣告緩刑，為無理由，應予駁回。
五、據上論斷，應依刑事訴訟法第368條，判決如主文。
本案經檢察官王寧懷到庭執行職務。
中    華    民    國    95    年    11  月    15      日
            刑事第六庭  審判長法  官  李  文  雄
                              法  官  劉  連  星
                              法  官  張  恩  賜
上列正本證明與原本無異。
如不服本判決應於收受送達後10日內向本院提出上訴書狀，其未
敘述上訴之理由者並得於提起上訴後10日內向本院補提理由書（
均須附繕本1份）。
                              書記官  陳  如  慧
中    華    民    國    95    年    11  月    16      日
附錄論罪科刑法條
刑法第210條：
偽造、變造私文書，足以生損害於公眾或他人者，處五年以下有
期徒刑。
刑法第216條：
行使第二百十條至二百十五條之文書者，依偽造、變造文書或登
載不實事項或使登載不實事項之規定處斷。
                                                      Ａ


司法院資訊處製作；財團法人民間司法改革基金會備份。
